最高法院民事判決　　　　　　　　　　　　　　　八十六年度台上字第三○一二號
　　上　訴　人　台灣省立屏東高級工業職業學校
　　法定代理人　周 慶 星
　　訴訟代理人　侯 重 信律師
　　　　　　　　侯 雪 芳律師
　　被 上訴 人　乙 ○ ○
　　　　　　　　甲○○○
　　　　　　　　陳 美 孚
　　　　　　　　陳 續 文
　　　　　　　　陳 麗 楨
　　　　　　　　陳 靜 慧
　　　　　　　　陳 彥 旭
　　　　　　　　陳 如 玉
　　　　　　　　陳 如 寶
　　　　　　　　陳 如 銀
　　　　　　　　林 紀 玲
　　　　　　　　林 韻 玲
右當事人間請求拆屋還地事件，上訴人對於中華民國八十五年十二月二十三日台灣高
等法院高雄分院第二審判決（八十五年度重上字第七一號），提起上訴，本院判決如
左：
    主  文
上訴駁回。
第三審訴訟費用由上訴人負擔。
    理  由
本件上訴人起訴主張：坐落屏東縣屏東市○○路二一號建物（下稱系爭建物）為被上
訴人乙○○之母陳張蔥生前所建，陳張蔥於民國六十四年七月二十四日過世後，由被
上訴人乙○○繼承。惟系爭建物無權占用由台灣省政府所有交由伊管理之屏東市○○
段第八九九、八九九之一號土地等情。本於民法第七百六十七條之規定，求為命被上
訴人乙○○將八九九號面積○點○三六二公頃暨八九九之一號如第一審判決附圖所示
編號Ｂ部分面積○點○○一九公頃土地之地上物即系爭建物之平房及庭院拆除，將土
地交還於伊之判決。嗣於原審追加主張：系爭建物於陳張蔥過世後，係由被上訴人乙
○○、陳如玉、陳如寶、陳如銀、陳如金共同繼承，惟陳如金於民國四十九年三月三
十日過世，該部分由其女林紀玲、林韻玲繼承。且系爭建物現由被上訴人乙○○及其
妻甲○○○、子女陳美孚、陳續文、陳麗楨、陳靜慧、陳彥旭所使用，爰追加彼等為
當事人等情。求為命被上訴人甲○○○、陳美孚、陳續文、陳麗楨、陳靜慧、陳彥旭
、陳如玉、陳如寶、陳如銀、林紀玲、林韻玲與乙○○拆除上開平房及庭院，將土地
交還於伊之判決。
被上訴人則以：上訴人未對陳張蔥之全體繼承人起訴，其當事人不適格；且依兩造調
處結論，須待被上訴人乙○○取得訴外人陳晚振所有同段第九三八、九四二、九四三
號土地所有權後，上訴人始得拆除系爭建物，惟被上訴人乙○○迄未取得該三筆土地
所有權，拆屋之條件顯未成就等語。資為抗辯。
原審審理結果，以：查，上訴人主張系爭建物占用伊管理之八九九、八九九之一號土
地之事實，為被上訴人所不爭，固堪信為真實。惟按遺產係公同共有，凡公同共有人
就公同共有權利為訴訟者，乃屬固有必要共同訴訟，應由公同共有人全體共同起訴或
被訴，否則即係當事人適格有所欠缺。本件上訴人主張系爭建物為陳張蔥生前所建，
由被上訴人乙○○、甲○○○、陳美孚、陳續文、陳麗楨、陳靜慧、陳彥旭所占用，
惟陳張蔥之女陳如玉、陳如寶、陳如銀及孫林紀玲、林韻玲並未拋棄繼承，故對彼等
請求拆屋還地云云。然查，陳張蔥之繼承人除被上訴人乙○○、陳如玉、陳如寶、陳
如銀、林韻玲、林紀玲外，尚有其三子陳能忠，此有戶籍登記簿謄本為憑。雖陳能忠
已死亡，但其妻陳王孟淑、兒子陳鵬弘尚存。系爭建物既為陳張蔥之遺產，即屬陳張
蔥之繼承人全體公同共有，上訴人僅以陳張蔥之部分繼承人乙○○、陳如玉、陳如寶
、陳如銀、林韻玲、林紀玲為當事人，而漏未向陳張蔥之子陳能忠，或陳能忠之繼承
人請求，本件當事人適格顯有欠缺，其請求被上訴人拆屋還地並無理由云云。為其心
證之所由得，爰將第一審所為上訴人勝訴之判決予以廢棄，改判駁回其訴，並駁回其
追加之訴。查，陳能忠於七十六年一月五日死亡（見原審卷五四頁土地登記簿謄本所
載），於陳張蔥六十四年七月二十四日死亡時尚未死亡，是系爭建物陳能忠仍有繼承
權。上訴人漏未以陳能忠之繼承人為被告，自屬當事人不適格。原審因而為上訴人敗
訴之判決，核無違誤。至原審就上訴人與被上訴人乙○○間，依彼等調處結果，被上
訴人乙○○拆除系爭建物之條件是否成就之論斷，係屬贅述，不論其判斷是否允當，
均不足以影響上訴人提起本件訴訟當事人不適格應受敗訴判決之結綸。次按本院十八
年上字第二一七號、十九年上字第二六三號判例意旨，係指起訴程式不備致被駁回，
其訴訟標的未經裁判，得另行起訴；或欠缺訴訟要件之訴，應以其訴不合法予以駁回
，若逕為本案判決，上訴法院自應依法糾正云云，而當事人不適格，並非起訴程式不
備。是本件情形，自與本院十八年上字第二一七號、十九年上字第二六三號判例意旨
所示無涉。上訴意旨，徒就原審取捨證據，認定事實之職權行使，指摘原判決違背法
令，求予廢棄，非有理由。
據上論結，本件上訴為無理由。依民事訴訟法第四百八十一條、第四百四十九條第一
項、第七十八條，判決如主文。
中      華      民      國    八十六    年      九      月    二十六    日
                              最高法院民事第三庭
                                  審判長法官  范  秉  閣
                                        法官  朱  建  男
                                        法官  許  澍  林
                                        法官  蘇  達  志
                                        法官  顏  南  全
      右正本證明與原本無異
                                              書  記  官
中      華      民      國    八十六    年      十      月     十三     日
